臺灣臺北地方法院民事判決　　　　　　　　　　　九十二年度重訴字第一八八五號
　　原　　　告　安泰商業銀行股份有限公司
　　法定代理人　乙○○
　　訴訟代理人　丙○○
　　訴訟代理人　林樹旺律師
　　訴訟代理人　莊志成律師
　　被　　　告　甲○○
　　被　　　告　戊○○
　　被　　　告　丁○○
　　訴訟代理人　朱增祥律師
當事人間請求清償借款事件，本院於九十三年三月一日言詞辯論終結，判決如下：
    主  文
被告應連帶給付原告新台幣玖佰萬元，及如附表所示之利息、違約金。
訴訟費用由被告連帶負擔。
本判決於原告以新台幣參佰萬元供擔保後，得假執行。但被告如於假執行程序實施前
，以新臺幣玖佰萬為原告預供擔保，得免為假執行。
    事  實
甲、原告方面：
壹、聲明：除假執行擔保金額外，如主文第一項所示。
貳、陳述：
一、被告甲○○於民國八十八年四月六日向原告借款新台幣（下同）壹仟萬元，借款
    期限自八十八年四月六日起至九十年四月六日止，由被告甲○○提供台灣大哥大
    之股條作為借款擔保，借款後被告甲○○曾清償壹佰萬元，借款債權僅剩玖佰萬
    元，嗣上述股條轉換成股票，而股票之所有人變成被告丁○○，因擔保品之所有
    權人有變更，原告乃要求被告甲○○增提被告丁○○為借款之連帶保證人，被告
    丁○○亦同意擔任上述借款之連帶保證人，此有借據及丁○○親簽之保證書可稽
    ，嗣主債務人即被告甲○○違約未繳交借款本息，原告為保全債權，乃聲請查封
    連帶保證人即被告丁○○之所有財產，被告丁○○不服，聲請命原告限期起訴，
    原告不得已方提起本訴。
二、被告丁○○雖承認本件起訴狀證物二之借據及約定書上「丁○○」之印文為真正
    ，然辯稱借據上之印章非其本人所親自用印，而約定書非本件借款時所書立，稱
    其無需負擔連帶債務人之責任，惟：姑且不論，起訴狀證物二之約定書第一條開
    宗名義即載本約定書係補充各個授信契據之一般性條款。本約定書所稱一切債務
    ，係指立約人對貴行所負之票據、借款、墊款、保證及其他有關債務，並包括其
    利息、遲延利息、違約金、損害賠償及有關履行上開債務所需之一切費用，另依
    上述約定書第十一條之約定：「立約人與貴行往來之各個授信契據及書類僅憑蓋
    用立約人在本約定書上所留簽名或印鑑即生效力」，由上述約定內容可知，本件
    證物二之借據上之印章縱非被告丁○○所親自用印，亦不影響連帶債務之成立，
    被告以借據上之印章非其親自用印無須負擔連帶債務責任云云，自非有據，何況
    ，如前所述，被告曾親自答應擔任本件借款之連帶保證人，今主債務人未清償債
    務，被告何能主張免負連帶債務之責任？
參、證據：提出借據影本二件、約定書影本二件、帳戶授信明細資料四紙、保證書影
    本一紙為證。
乙、被告方面：
壹、被告甲○○、戊○○部分：被告甲○○、戊○○未於言詞辯論期日到場，亦未提
    出書狀作何聲明或陳述。
貳、被告丁○○部分：
一、聲明：原告之訴及假執行之聲請均駁回。如受不利之判決，請准供擔保宣告准免
    假執行。
二、陳述：
（一）被告丁○○不否認約定書上之簽名、蓋章，惟否認有連帶保證。被告丁○○未
      於借據上親自簽名，借據上之連帶保證人欄，係蓋用「丁○○」之橡皮戳章，
      即可為證；至於「蓋章」之部份，印章之印文，固與八十八年四月二日約定書
      上印文相符，惟均非被告丁○○親自持章蓋印，本件印章係交由前妻仝秀君轉
      交予被告戊○○保管。原告提出之保證書上之簽名雖似丁○○之筆跡，但丁○○不記得有簽該份文件。
（二）約定書第十一條之約定，應係以被告丁○○為借款主債務人時，始有適用之餘
      地，被告丁○○從未同意於「借款連帶保證人之債務」時，得僅憑簽名或印鑑
      任何一式，即生效力，故原告銀行持約定書第十一條第一項之約定謂本件被告
      丁○○之連帶保證債務有效，委無足採。
    理  由
甲、程序方面：
    本件被告甲○○、戊○○未於言詞辯論期日到場，核無民事訴訟法第三百八十六
    條所列各款情形，應依原告之聲請，由其一造辯論而為判決。
乙、得心證之理由：
一、經查：原告主張之事實，業據提出借據影本二件、約定書影本二件、帳戶授信明
    細資料四紙、保證書影本一紙為證，經核與其所述相符。而被告甲○○、戊○○
    經合法通知，既未到庭爭執，亦未提出書狀作何聲明或陳述供本院審酌，則原告
    提出九十一年二月二十六日借據，主張借款人甲○○，以戊○○為連帶保證人，
    向原告借款玖佰萬元之事實，自堪信為真實。被告丁○○雖否認連帶保證，惟經
    核八十八年四月二日約定書上立約定書人欄丁○○之簽名、八十八年十一月十八
    日保證書上連帶保證人丁○○之簽名、對保簽章欄丁○○之簽名與被告丁○○於
    本院提出之訴訟代理人民事委任書上之簽名，其字體、筆法、運筆方式，以肉眼
    觀察，均屬相同，顯係出於同一人之筆跡，被告丁○○既不同意原告聲請本院作
    筆跡之鑑定，則其一味否認該簽名非其所為，自非可採。是該約定書及保證書上
    丁○○之簽名在無其他反證下，堪認係被告丁○○親簽無誤。又被告丁○○主張
    該約定書上印文之印章係交由前妻仝秀君轉交予被告戊○○保管乙節，雖經證人
    仝秀君到庭證述屬實，惟約定書、保證書上所蓋印章為丁○○所有，為被告丁○○所不否認，況證人仝秀君之證詞僅能證明丁○○有將印章轉交予戊○○保管，
    並不能證明約定書上及保證書上之印章非被告丁○○親自蓋印，縱然非丁○○本
    人親自蓋印，前開八十八年四月二日約定書、八十八年十一月十八日保證書上連
    帶保證人欄及對保簽章欄既經丁○○簽名，則被告丁○○即應受約定書及保證書
    內容之拘束。
二、次查：前開約定書第一條約定：「約定書之性質及債務之範圍：本約定書係補充
    各個授信契據之一般性條款。本約定書所稱一切債務，係指立約人對貴行所負之
    票據、借款、墊款、保證及其他有關債務，並包括其利息、遲延利息、違約金、
    損害賠償及有關履行上開債務所需之一切費用」、第十一條之約定：「立約人與
    貴行往來之各個授信契據及書類僅憑蓋用立約人在本約定書上所留簽名或印鑑即
    生效力」；保證書載明：「連帶保證人（以下簡稱保證人）茲向安泰商業銀行股
    份有限公司（簡稱安泰商業銀行，以下稱貴行）保證凡甲○○（以下簡稱主債務
    人）對貴行（包括總行及所屬各分支機構）現在（包括過去已發生尚未清償者）
    及將來所負之票據、借款、墊款、保證、及其他有關債務等，以本金新台幣玖佰
    萬元整為限額：：暨其利息、遲延利息、違約金、損害賠償及有關履行上開債務
    所需之一切費用，保證人願與主債務人連帶負全部清償之責：：」，此有原告提
    出之約定書、保證書在卷可稽。依上約定書及保證書之內容，被告丁○○應對主
    債務人甲○○之玖佰萬元債務負連帶保證人之責任。再查：九十年二月二十六日
    、九十一年二月二十六日之玖佰萬元借據上，連帶保證人丁○○部分，既蓋用約
    定書上相同之印章，且金額與保證書上之金額相同，被告丁○○即難辭連帶保證
    人之責，況證人仝秀君之證詞僅能證明丁○○將印章轉交予戊○○保管，並不能
    證明借據上之印章非被告丁○○親自蓋印，縱然非丁○○本人親自蓋印，依保證
    書之內容，被告丁○○對主債務人甲○○之玖佰萬元債務仍須負連帶保證人之責
    任。故被告丁○○之辯解不足採信。
三、綜上所述，原告依消費借貸及連帶保證契約請求被告連帶給付借款玖佰萬元，及
    如主文第一項所示之利息、違約金為有理由，應予准許。
丙、假執行之宣告：
　　兩造陳明願供擔保請為宣告假執行或免為假執行，經核均與規定相符，爰分別酌
　　定相當之擔保金額予以宣告。
丁、結論：
    本件原告之訴為有理由，依民事訴訟法第三百八十五條第一項前段、第七十八條
    、第八十五條第二項、第三百九十條第二項、第三百九十二條，判決如主文。
中　　　華　　　民　　　國　　九十三　　年　　　三　　　月　　 十五 　　日
                              民事第二庭  法  官    丁蓓蓓
右為正本係照原本作成。
如對本判決上訴，須於判決送達後廿日內向本院提出上訴狀
中　　　華　　　民　　　國　　九十三　　年　　　三　　　月　　 十五 　　日
                                          書記官    陳素卿
